臺灣雲林地方法院民事判決
110年度家繼訴字第33號
原      告  許昌連  
訴訟代理人  許朝雄  
被      告  黃許順  
            許玉雲  
            許珮泠  
            許瑞芳  

            許竣能  
兼三人共同
訴訟代理人  許修豪  
上列當事人間請求分割遺產事件，本院於中華民國111年2月22日
言詞辯論終結，判決如下：
    主      文
兩造公同共有被繼承人許林不碟如附表一所示之遺產准予分割，
分割方法如附表二「分割結果欄」所示。
訴訟費用新臺幣玖仟參佰陸拾元由兩造依附表三所示應繼分比例
負擔。
    事實及理由
壹、程序方面：
    被告黃許順、許玉雲經合法通知，未於言詞辯論期日到場，
    核無民事訴訟法第386條各款所列情形，茲依原告聲請，由
    其一造辯論而為判決。　　
貳、實體方面：　　
一、原告主張：
　㈠被繼承人許林不碟於民國109年7月15日死亡，遺有如附表一
    所示之遺產，兩造係被繼承人之繼承人，各繼承人之應繼分
    如附表三所示。因被繼承人在世時之就醫費用、看護費用、
    喪葬費用、農業保險費用全由原告支出，兩造經多次協調對
    於分割系爭土地無法達成協議，為此訴請本件裁判分割遺產
    。
　㈡就「⑴被繼承人遺產土地部分依應繼分比例分配；⑵被繼承人
    褒忠鄉農會存款新臺幣(下同)238,241元、4筆定存共計480,
    000元部分，經扣除被繼承人之喪葬費用441,832元後，尚剩
    餘276,409元，按兩造應繼分比例分配，即原告許昌連、被
    告黃許順、許玉雲等3人各分配69,102元，被告許珮泠、許
    瑞芳、許修豪、許竣能等4人各分配17,275元，並將上開褒
    忠鄉農會存款及定期存款全部分歸原告，由原告向褒忠鄉農
    會領取，再由原告將上開應繼分比例分配之金額匯入被告各
    自帳戶內」之分割方案沒有意見等語，並聲明：如主文所示
    。
二、被告方面：
　㈠兼被告許珮泠、許瑞芳、許竣能之訴訟代理人許修豪到庭表
    示：
　⒈對原告主張其支出被繼承人喪葬費用441,832元沒有意見。
　⒉就「⑴被繼承人遺產土地部分依應繼分比例分配；⑵被繼承人
    褒忠鄉農會存款新臺幣(下同)238,241元、4筆定存共計480,
    000元部分，經扣除被繼承人之喪葬費用441,832元後，尚剩
    餘276,409元，按兩造應繼分比例分配，即原告許昌連、被
    告黃許順、許玉雲等3人各分配69,102元，被告許珮泠、許
    瑞芳、許修豪、許竣能等4人各分配17,275元，並將上開褒
    忠鄉農會存款及定期存款全部分歸原告，由原告向褒忠鄉農
    會領取後，再由原告依上開應繼分比例分配之金額匯入被告
    各自帳戶內」之分割方案沒有意見等語。
　㈡被告黃許順、許玉雲均未於準備程序期日或言詞辯論期日到
    場，且未提出書狀作任何聲明或陳述。
三、本院得心證之理由：
  ㈠按繼承人有數人時，在分割遺產前，各繼承人對於遺產全部
    為公同共有；繼承人得隨時請求分割遺產，但法律另有規定
    或契約另有訂定者，不在此限，民法第1151條、第1164條分
    別定有明文。次按終止遺產之公同共有關係，應以分割方式
    為之，將遺產之公同共有關係終止改為分別共有關係，性質
    上亦屬分割遺產方法之一，此有最高法院82年度台上字第74
    8 號判決意旨可資參照。又法院選擇分割遺產之方法，應具
    體斟酌遺產之性質、利用價值、經濟效用、使用現狀及各繼
    承人之意願等相關因素，本於公平原則為妥適之判決。
  ㈡經查，原告主張被繼承人許林不碟於109年7月15日死亡，其
    遺有如附表一所示之遺產尚未分割，而兩造均為被繼承人許
    林不碟之繼承人，應繼分各如附表三所示，又兩造就如附表
    一編號1所示之遺產，已辦妥公同共有之繼承登記等事實，
    業據原告到庭陳述明確，並提出繼承系統表、戶籍謄本、如
    附表一編號1所示遺產之土地登記第一類謄本、土地所有權
    狀、財政部中區國稅局遺產稅免稅證明書、遺產稅財產參考
    清單等件在卷可佐，且為兼被告許珮泠、許瑞芳、許竣能之
    訴訟代理人許修豪到庭所不爭執，堪信為真實，是本件被繼
    承人許林不碟所遺應予分割之遺產範圍，應以如附表一所示
    之遺產為其標的，堪予認定。又本件兩造繼承人就被繼承人
    許林不碟之遺產無法協議分割乙節，有本件調解不成立之調
    解紀錄表在卷可參，而系爭遺產並無不能分割之情形，且無
    證據顯示兩造彼此間訂有不分割遺產之協議，或被繼承人許
    林不碟有以遺囑禁止遺產之分割或定分割遺產之方法，則原
    告本於繼承人之地位，依照上開法條規定，請求分割被繼承
    人許林不碟所遺留如附表一所示之遺產，核無不合，應予准
    許。
　㈢關於遺產管理、分割及執行遺囑之費用，由遺產中支付之，
    為民法第1150條前段所明定，且被繼承人之喪葬費用一般認
    為具有繼承費用之性質，自應依該規定先由遺產中支付。本
    件原告主張其支出被繼承人許林不碟之喪葬費用共441,832
    元，據其提出喪葬費用明細及收據等件資料可以佐證，且為
    兼被告許珮泠、許瑞芳、許竣能之訴訟代理人許修豪到庭所
    不爭執，可信為真實，是原告既為被繼承人許林不碟墊付喪
    葬費用441,832元，依據前述規定及說明，應由被繼承人許
    林不碟之遺產中先予支付。
　㈣本院審酌如附表一所示之遺產的經濟效用及全體繼承人之利
    益等情事後，認將如附表一編號1所示之不動產土地分割為
    由兩造按應繼分比例分別共有，未來兩造可協議利用、分管
    ，或依土地法規定予以處分，應可達到該不動產之最佳利用
    效率，且符合公平原則，至於附表一編號2、3存款部分，基
    於便利性及公平原則，並參酌原告及兼被告許珮泠、許瑞芳
    、許竣能之訴訟代理人許修豪所陳述之意見，就該存款遺產
    及其孳息全部分歸予原告取得，單純由原告向褒忠鄉農會辦
    理領取後，扣除原告所墊付被繼承人之喪葬費用441,832元
    後，所餘金額再由原告自行將依應繼分比例分配之金額補償
    予被告黃許順、許玉雲、許珮泠、許瑞芳、許修豪、許竣能
    等人，亦屬公平妥適，爰判決如主文第一項所示。 
四、按因共有物分割、經界或其他性質上類似之事件涉訟，由敗
    訴當事人負擔訴訟費用顯失公平者，法院得酌量情形，命勝
    訴之當事人負擔其一部，民事訴訟法第80條之1定有明文。
    本件分割遺產之訴，屬固有必要共同訴訟，兩造間本可互換
    地位，且均蒙其利，而被告應訴係因訴訟性質所不得不然，
    是認本件訴訟費用應由兩造按其應繼分比例負擔，較為公允
    ，爰判決如主文第二項所示。
五、據上論結，原告之訴為有理由，依家事事件法第51條，民事
    訴訟法第385條第1項前段、第80條之1、第85條第1項前段，
    判決如主文所示。
中    華    民    國   111    年    3     月    8     日
                  家事法庭    法  官  黃瑞井  
以上正本係照原本作成。
如對本判決上訴，須於判決送達後20日之不變期間內，向本院提
出上訴狀。
中    華    民    國   111    年    3     月    8     日
                              書記官  顏錦清  
附表一：被繼承人許林不碟之遺產    編號 遺產項目 面積（平方公尺）       權利範圍  1 雲林縣○○鄉○○段000000000地號土地     1801.00         全部  2 褒忠鄉農會00000000000000帳戶存款238,241元及其孳息    3 褒忠鄉農00000000000000帳戶(4筆定期存款)480,000元及其孳息   

附表二：被繼承人許林不碟之遺產分配方式     編號 遺產項目 面積（平方公尺） 權利範圍       分配結果欄  1 雲林縣○○鄉○○段000000000地號土地     1801.00   全部 由兩造按附表三所示之應繼分比例分別共有。  2 褒忠鄉農會00000000000000帳戶存款238,241元及其孳息   分歸由原告許昌連單獨取得  3 褒忠鄉農00000000000000帳戶(4筆定期存款)480,000元及其孳息   分歸由原告許昌連單獨取得  4 原告應補償被告黃許順之金額   新臺幣69,102元  5 原告應補償被告許玉雲之金額   新臺幣69,102元  6 原告應補償被告許修豪之金額   新臺幣17,275元  7 原告應補償被告許竣能之金額   新臺幣17,275元  8 原告應補償被告許珮泠之金額   新臺幣17,275元  9 原告應補償被告許瑞芳之金額   新臺幣17,275元 

附表三：兩造對被繼承人許林不碟遺產之應繼分比例及訴訟費用分配金額     編號 姓    名 應繼分比例 備註 應負擔訴訟費用金額      (新臺幣)  一 許昌連 1/4 次子       2,340元  二 黃許順 1/4 長女       2,340元  三 許玉雲 1/4 次女       2,340元  四 許修豪 1/16 孫子女（代位繼承被繼承人長子黃秋後之應繼分1/4 ）       585元  五  許峻能 1/16        585元  六 許珮泠 1/16        585元  七 許瑞芳 1/16        585元